【裁判字號】    94,易,1590
【裁判日期】    950125
【裁判案由】    詐欺等
【裁判全文】
臺灣板橋地方法院刑事判決              94年度易字第1590號
公  訴  人  臺灣板橋地方法院檢察署檢察官
被      告  乙○○
上列被告因詐欺等案件，經檢察官提起公訴（94年度偵字第1748
6 號），嗣因被告就被訴事實為有罪之陳述，本院告知被告簡式
審判程序之旨，並聽取當事人之意見後，裁定改由受命法官獨任
依簡式審判程序進行，判決如下：
    主  文
乙○○連續意圖為自己不法之所有，以詐術使人將本人之物交付
，處有期徒刑拾月。
扣案之行動電話壹支沒收。
    事  實
一、乙○○於民國92年7 月間某日，在臺北市○○區○○路附近
    之某軍品店，以新台幣（下同）350 元之代價，購買配有警
    察霹靂小組徽章之警察制服1 套，並自93年3 月間起，向雅
    虎奇摩（Yahoo）交 友網站申設「borits lang 」帳號，並
    先後在甲○○、丙○○於該交友網站上所申設之帳號內留言
    欲與其等交友，旋經乙○○與其等分別多方聯繫交流後，甲○○、丙○○即答應與乙○○相約見面。詎乙○○竟基於公
    然冒用公務員服章之概括犯意，且基於意圖為自己不法所有
    之詐欺取財之概括犯意，連續為下述之公然冒用公務員服章
    及詐欺取財之犯行：
  (一)乙○○先於93年7 月間某日，與甲○○相約在臺北縣蘆洲市
    ○○路之「珍寶餐廳」門口見面，而在此公眾得出入之場所
    ，穿著上開警察制服，並佩帶上開警察霹靂小組之徽章，公
    然冒用公務員服飾及徽章，使甲○○見面後誤信乙○○係警
    察之身分，認為警察形象良好，其後即與乙○○發展成為男
    女朋友之關係。嗣乙○○便自93年10月某日起至94年1 月之
    間，連續多次以其所有門號為0000000000號之行動電話傳簡
    訊給甲○○，佯稱其因出勤、購買防彈背心、購買裝備等原
    因，需要向甲○○借貸金錢，並另訛稱其父罹患癌症，急需
    用錢等說詞，欲博取甲○○同情而借貸金錢，致使甲○○因
    相信乙○○確係警察之情況下，未予懷疑乙○○上開說詞之
    真假，遂陷於錯誤，而自93年10月間某日起至94年1 月22日
    止，陸續交付現金或以信用卡、現金卡預借現金給乙○○，
    合計交付給乙○○之金額約計45萬元。
  (二)乙○○復於93年11月間某日，與丙○○相約在臺北縣新店市
    ○○路1 號附近之某重型機車行見面，而在此公眾得出入之
    場所，穿著上開警察制服，並佩帶上開警察霹靂小組之徽章
    ，公然冒用公務員服飾及徽章，使丙○○見面後誤信乙○○
    係警察之身分，認為其職業正當，其後即與乙○○發展成為
    男女朋友之關係。嗣乙○○便自93年11月某日起至同年12月
    18日之間，多次向丙○○佯稱其父罹患癌症，急需用錢，且
    其必須要買代步的車輛來接送其父就醫，另訛稱其係警察大
    學助教，名下不能有任何動產資料，所以其所購車輛須掛丙○○之名下等說詞，致使丙○○因相信乙○○確係警察之情
    況下，未予懷疑乙○○上開說詞之真假，遂陷於錯誤，而於
    93年12月10日向玉山銀行貸得信用貸款60萬元（玉山銀行直
    接撥款至丙○○在該行之帳號0000000000000 號帳戶內），
    並於93年12月18日將自上開帳戶內所提領之現金10萬元連同
    手邊已有之現金5 萬元交付乙○○，復因聽信乙○○上開說
    詞，將該帳戶金融卡連同密碼資料借由乙○○使用，且於同
    日向高建祥以分期付款之方式購買車號7N-0870 號自小客車
    1 部（總價53萬元，預付定金15萬元），雖登記在丙○○名
    下，並由丙○○繳納貸款，但均交付由乙○○占有使用。其
    後乙○○不僅陸續將該帳戶內之金額提領一空，且提領至94
    年1 月17日時，該帳戶更已呈-70,753 元。總計乙○○向丙○○詐得之金額，連同上開自小客車換算價額在內，合計約
    達115 萬元。嗣因甲○○在網路上留言表明係乙○○之女友
    ，丙○○上網發覺後，與甲○○聯繫查證結果，始知2 人均
    同遭詐騙，因而聯袂要求乙○○出面處理，乙○○雖出面立
    下借據及簽發上開金額之本票表示願意還款，但之後仍未如
    期償還，其等2 人始向警方報案。隨後經警於94年10月12日
    ，持本院所核發之搜索票，至乙○○當時之臺北縣三峽鎮○○路135 號1 樓住處執行搜索，扣得乙○○所有之前揭行動
    電話1 支，因而查獲上情。
二、案經甲○○、丙○○訴由臺北縣政府警察局中和分局報告臺
    灣板橋地方法院檢察署檢察官偵查起訴。
    理  由
壹、程序方面：
    按本件被告乙○○所犯係死刑、無期徒刑、最輕本刑為3 年
    以上有期徒刑以外之罪，其於準備程序就前揭被訴事實為有
    罪之陳述，經法官告知簡式審判程序之旨，並聽取其與公訴
    人之意見後，本院認無不得或不宜改依簡式審判程序進行之
    處，爰依刑事訴訟法第273 條之1 第1 項、第284 條之1 ，
    裁定本件由受命法官獨任進行簡式審判程序，合先敘明。
貳、實體方面：
  一、訊據被告乙○○對於前開時、地之犯罪事實均坦承不諱，
      且被告於前開時、地公然冒用公務員服章及詐欺取財之犯
      罪事實，亦經告訴人甲○○、丙○○於警詢時各自指述綦
      詳（參見偵查卷第26至31頁、第49至55頁），經核被告與
      告訴人2 人所述尚屬大致相符，尚無矛盾或不合常情之處
      ，且告訴人2 人遭騙之情節亦大致相同，可見告訴人2 人
      所指應非子虛。又被告前揭公然冒用公務員服章及以其所
      有之行動電話傳送上開簡訊內容給告訴人甲○○之事實，
      則有前揭行動電話簡訊及被告身穿前揭警察制服之照片共
      計11幀在卷可參（參見偵查卷第43至48頁），復有該行動
      電話1 支扣案可稽；而告訴人甲○○以信用卡、現金卡提
      款給被告，告訴人丙○○除提款給被告外，並將金融卡借
      給被告提款，且復向高建祥購買前揭自小客車交由被告占
      有使用等情，則有台新國際商業銀行現金卡交易紀錄查詢
      影本、消費明細影本、玉山銀行金融卡理財額度動用明細
      對帳單影本、汽車買賣契約書影本各1 份附卷為憑（參見
      偵查卷第33至36頁、第57至60頁）；嗣告訴人2 人察覺受
      騙後，經與被告理論結果，被告亦同意償還告訴人甲○○
      45萬元、告訴人丙○○115 萬元之事實，亦有借據影本2
      份及本票影本16張在卷可佐（參見偵查卷第39、41、42、
      66至70頁）。綜上所述，足徵被告所為自白核與事實相符
      ，其所為自白應可採為證據，是本件事證已臻明確，被告
      之犯行應堪認定。
  二、核被告所為，係犯刑法第159 條之公然冒用公務員服章罪
      、同法第339 條第1 項之詐欺取財罪。被告先後多次公然
      冒用公務員服章、詐欺取財之犯行，時間緊接，所犯構成
      要件相同，顯係基於概括犯意反覆為之，均為連續犯，應
      依刑法第56條規定，各論以一罪，並均加重其刑。被告所
      犯上開二罪之間，有方法目的之牽連關係，為牽連犯，依
      刑法第55條規定，應從較重之詐欺取財罪論處。
  三、本院審酌被告正值年輕力壯，本應依循正軌賺取財物，其
      不思此為，反以前揭公然冒用公務員服章等之詐欺手法向
      告訴人2 人分別牟取不法財物，且所詐取之金額（價額）
      合計高達160 萬元左右，對告訴人2 人造成財產上之損害
      非輕，亦紊亂社會本諸互信之感情基礎，其惡行自屬可議
      ，嗣被告猶未能積極賠償告訴人2 人，其所為當應受有相
      當程度之刑事非難；惟另考量被告並無任何前科紀錄，此
      有臺灣高等法院被告前案紀錄表1 份在卷可按，素行尚非
      不良，而其於犯後已能坦承犯行，其所詐得之前揭自小客
      車亦已返還告訴人丙○○，此經丙○○於警詢中陳明在卷
      ，其所造成之損害應稍有減輕等一切情狀，酌情量處如主
      文所示之刑，以資懲儆。又扣案之前揭行動電話1 支，乃
      被告本件詐欺取財所用，亦係被告所有，此經被告於本院
      審理時供明在卷，應依刑法第38條第1 項第2 款規定，併
      予宣告沒收。再本件固另扣得藍色汗衫2 件、警用霹靂小
      組皮夾1 個及中國信託銀行帳號0000000000000000號之金
      融卡1 張，但被告否認該藍色汗衫與皮夾與本件有何關連
      ，且該金融卡衡情亦與本件犯行無關，復查無證據證明該
      等扣案物品係供本件犯罪所用或預備之物，或係本件犯罪
      所得之物，該等扣案物品復非屬違禁物，自不得併予宣告
      沒收，公訴意旨認應併予宣告沒收，容有誤解。此外，被
      告供本件犯罪所用之前揭警察制服1 套，固係被告購買所
      得，但事後已遭其拿至垃圾桶丟棄，業經被告於本院審理
      時供明在卷，雖未能證明業已滅失，但該警察制服1 套並
      未扣案，為免本件日後執行之困擾，爰不依刑法第38條第
      1 項第2 款併予宣告沒收，特此敘明。
  四、至起訴書原載之犯罪事實，在本件犯罪相關之時間、手法
      及詐騙流程等記載上，與本院所認定之事實有諸多出入之
      處，容係起訴書有所誤載，惟既均係指本件被告公然冒用
      公務員服章及詐欺取財之同一犯罪事實，原屬本院審理之
      範疇，本院自得本諸實情予以認定，嗣公訴檢察官於本院
      準備程序及審判程序中，亦當庭陳明更正如本院前所認定
      之犯罪事實，附此敘明。
據上論斷，應依刑事訴訟法第273 條之1 第1 項、第284 條之1
、第299 條第1 項前段，刑法第56條、第339 條第1 項、第159
條、第55條、第38條第1 項第2 款，罰金罰鍰提高標準條例第1
條前段，判決如主文。
本案經檢察官黃仙宜到庭執行職務。
中    華    民    國    95    年    1     月    25    日
                  刑事第十三庭  法  官  陳信旗
以上判決正本證明與原本無異。
如不服本判決，應於送達後10日內，向本院提出上訴狀。
                                書記官  陳昭綾
中    華    民    國    95    年    1     月    25    日
附錄本判決論罪科刑之法條：
刑法第159 條
    公然冒用公務員服飾、徽章或官銜者，處5 百元以下罰金。
刑法第339 條
    意圖為自己或第三人不法之所有，以詐術使人將本人或第三
    人之物交付者，處5 年以下有期徒刑、拘役或科或併科1 千
    元以下罰金。
    以前項方法得財產上不法之利益或使第三人得之者，亦同。
    前2 項之未遂犯罰之。


司法院資訊處製作；財團法人民間司法改革基金會備份。
